臺灣屏東地方法院民事裁定
111年度輔宣字第19號
聲  請  人  簡宏勳  

            簡斌廷  


相  對  人  簡麗靜  


上列聲請人聲請輔助宣告事件，本院裁定如下：
主文
宣告簡麗靜（女，民國○○○年○月○日生，身分證統一編號
：Z ○○○○○○○○○號）為受輔助宣告人。
選定聲請人簡斌廷（男，民國○○○年○月○日生，身分證統一編號
：Z○○○○○○○○○號）為受輔助宣告人簡麗靜之輔助人。
聲請程序費用由受輔助宣告人簡麗靜負擔。
理由
一、按對於因精神障礙或其他心智缺陷，致其為意思表示或受意
    思表示，或辨識其意思表示效果之能力，顯有不足者，法院
    得因本人、配偶、四親等內之親屬、最近一年有同居事實之
    其他親屬、檢察官、主管機關或社會福利機構之聲請，為輔
    助之宣告。受輔助宣告之人，應置輔助人，民法第15條之1
    第1 項、第1113條之1 第1 項定有明文。依民法第1113條之
    1第2 項準用同法第1111條之1 規定，法院選定輔助人時，
    應依受輔助宣告之人之最佳利益，優先考量受輔助宣告之人
    之意見，審酌一切情狀，並注意下列事項：受輔助宣告之
    人之身心狀態與生活及財產狀況。受輔助宣告之人與其配
    偶、子女或其他共同生活之人間之情感狀況。輔助人之職
    業、經歷、意見及其與受輔助宣告之人之利害關係。法人
    為輔助人時，其事業之種類與內容，法人及其代表人與受輔
    助宣告之人之利害關係。
二、本件聲請意旨：伊女、伊姊簡麗靜於民國100 年2月28日因
    生病，致為意思表示或受意思表示，或辨識其意思表示之效
    果之能力，顯有不足，為此聲請對其為輔助宣告等語。
三、經查，聲請人上開主張，業據其等提出親屬系統表、戶籍謄
    本、戶口名簿、中華民國身心障礙證明影本等件為證，並經
    鑑定人黃文翔醫師就相對人之精神及心智狀況鑑定結果：個
    案先天性輕度智能不足，過去有腎臟炎、子宮萎縮...等疾
    病病史。個案自幼年即被發現有發展遲緩之現象，於高雄長
    庚醫院確定先天性智能不足之診斷之後，由家人在自家中自
    行照顧迄今。個案於：㈠身體狀態檢查︰⒈理學檢查：身材略
    微肥胖。此外理學檢查無重大異常。⒉臨床檢查︰四肢行動能
    力正常，會談中個案因為明顯有智能不足，理解能力明顯受
    損，對於較爲複雜之詞彙無法理解，但是對於個人基本資料
    （包含姓名、身分證字號、出生年月日、年齡、住址、家中
    電話、父母姓名、畢業學校校名‥‥‥﹚等問題尚能正確回答，
    長短期記憶能力不佳、個位數加減計算可以正確執行，兩位
    數加減計算則僅有四成之正確率、100持續減7的計算無法完
    成，現實判斷能力不佳（例如現任總統姓名、美國總統姓名
    、辨識鐘錶指針所指之時間、如何辨識陌生人的來電是否屬
    於詐騙電話，或如何求證詐騙電話的真假等）。其心理衡鑑
    魏氏成人智力測驗結果總智商落於57分，屬於輕度智能不足
    。由臨床經驗以及個案平日所表現之生活功能來判斷已經達
    到輕度智能不足之程度。⒊其他精神狀態：個案意識清楚，
    可以流暢與人交談，說話速度尚可，認知功能受損，行為退
    化，現實判斷能力不佳，例如不知何為保固期權益，不知何
    為分期付款權利義務，不知何為鑑賞期、退貨解約、貨到付
    款、預購，何為預購訂金、頭期款、違約金、保險要保人、
    保險受益人‥‥等。個案能夠辨識之文字十分有限，一整段文
    字能夠辨識的文字僅約兩成，對於時間、地方、人物之定向
    能力尚正常。㈡日常生活狀況：⒈日常生活自理情形︰進食、
    沐浴、翻身、大小便、移動身體、更衣‥‥等皆尚可以自理。
    ⒉經濟活動能力（包括管理處分自己財產之能力）︰可以自行
    購物，但是兩位數字之加減計算僅有四成之正確率而且計算
    速度很緩慢、可以辨識不同錢幣、紙鈔之幣值，會做不同紙
    鈔兌換之計算、但是不會到金融機構辦理存款提款。⒊社會
    性︰有簡單之職業功能與社交功能，無法自行搭乘或使用大
    眾交通工具，但是可以騎腳踏車。㈢結論：個案各項功能明
    顯退化，簡單的衣、食、衛生、交通等生活內容可以自理，
    但是因為罹患有輕度先天性智能不足，而且其程度趨近於輕
    度智能不足範圍之下限（輕度之下限爲55，個案的智商爲57
    ），使個案之現實判斷能力、計算能力與記憶能力明顯受損
    ，但是個案對於時間、地方與人物之定向能力尚正常，語言
    表達能力也還流暢，因此可以判斷個案已經因爲罹患長期之
    先天性智能不足因而導致個人之認知功能受損，為意思表示
    或受意思表示或辨識其意思表示效果之能力也因而明顯受損
    ，無法完全獨力處理個人事務與從事個人財務管理，建議該
    個案應該已經達到輔助宣告之標準。個案之先天性輕度智能
    不足疾病因爲已經屬於先天即存在之慢性狀態，個案已經32
    歲，復原能力薄弱，預估個人功能會隨著年齡老化而逐漸退
    化，預期其疾病之預後不佳，回復機會不大等語，此有屏安
    醫院111年9 月12日屏安管理字第1110002848號函所附精神
    鑑定報告書暨臨床心理衡鑑照會及報告單各1 份在卷可憑。
    本院審酌上情及醫師所為之鑑定意見，認相對人非完全不能
    辨識其意思表示之效果，未達應受監護宣告之程度，惟其辨
    識能力顯有不足。從而，聲請人聲請對其為輔助宣告，應予
    准許。
四、次查，聲請人簡斌廷為相對人之父，聲請人簡宏勳爲相對人
    之弟，聲請人簡斌廷有意願擔任相對人之輔助人，相對人之
    弟簡宏勳同意由其擔任輔助人，有親屬會議紀錄、本院公務
    電話紀錄在卷可憑，是由聲請人簡斌廷擔任相對人之輔助人
    ，最能符合受輔助宣告人之最佳利益，爰選定聲請人簡斌廷
    為輔助人。末按法院為輔助宣告時，受輔助宣告之人對其財
    產仍具處分權能，輔助人僅於民法第15條之2 第1 項等事件
    對於輔助宣告之人之行為具有同意與否之權限，從而本件輔
    助人無須開具財產清冊陳報法院，自亦無指定會同開具財產
    清冊之人，附此敘明。
五、依家事事件法第177 條第2 項準用第164 條第2 項，裁定如
    主文。
中　　華　　民　　國　 111　　年　　9 　　月　　21　　日
                  家事法庭法官　林美靜
以上正本係照原本作成。
如不服本裁定，應於送達後10日內向本院提出抗告狀，並繳納抗
告費新臺幣1,000 元。
中　　華　　民　　國　 111　　年　　9 　　月　　21　　日
                        書記官　黃秀梅